【裁判字號】    98,上訴,1107
【裁判日期】    980707
【裁判案由】    違反毒品危害防制條例
【裁判全文】
臺灣高等法院臺中分院刑事判決        98年度上訴字第1107號
上  訴  人  臺灣彰化地方法院檢察署檢察官
被      告  甲○○
上列上訴人因被告違反毒品危害防制條例案件，不服臺灣彰化地
方法院98年度訴字第470號中華民國98年4月16日第一審判決（起
訴案號：臺灣彰化地方法院檢察署98年度毒偵字第62號），提起
上訴，本院判決如下：
    主  文
原判決撤銷。
甲○○施用第一級毒品，累犯，處有期徒刑拾壹月；又施用第一
級毒品，累犯，處有期徒刑拾壹月。應執行有期徒刑壹年參月。
    事  實
一、甲○○前因於民國（下同）93年間因施用第一級毒品案件，
    經台灣彰化地方法院判處有期徒刑1年2月確定；又於94年間
    因竊盜案件，經台灣彰化地方法院判處有期徒刑10月確定；
    又因施用第一級毒品案件，經台灣彰化地方法院判處有期徒
    刑1年4月確定，上開二案，再經台灣彰化地方法院裁定合併
    定其應執行之刑為有期徒刑2年確定；復與首揭案件送監接
    續執行，後經台灣彰化地方法院以96年度聲減字第1378號裁
    定，將竊盜案件減為有期徒刑5月，將94年施用第一級毒品
    案件減為有期徒刑8月，並合併定其應執行之刑為有期徒刑1
    年確定，甫於96年11月1日縮刑期滿而執行完畢。又因施用
    第一級毒品案件，經台灣彰化地方法院以97年度訴字第2756
    號分別判處有期徒刑7月、7月，應執行有期徒刑10月確定；
    又因竊盜案件，經台灣彰化地方法院以97年度易字第1774號
    判處有期徒刑3月確定；又因竊盜案件，經台灣彰化地方法
    院以97年度易字第1609號分別判處有期徒刑3月、3月，應執
    行有期徒刑5月確定；又因施用第一級毒品案件，經台灣彰
    化地方法院以97年度訴字第2928號判處有期徒刑8月確定，
    上開案件，嗣於97年12月16日送監接續執行，現仍在臺灣彰
    化監獄執行中。另因施用毒品案件，經台灣彰化地方法院以
    88年度毒聲字第1348號裁定送觀察、勒戒後，認有繼續施用
    毒品之傾向，再經台灣彰化地方法院以88年度毒聲字第1653
    號裁定送強制戒治，嗣經戒治所評定合格，認無繼續戒治之
    必要，由台灣彰化地方法院以88年度毒聲字第5202號裁定停
    止戒治，所餘戒治期間付保護管束，後經台灣彰化地方法院
    以89年度毒聲字第1042號裁定撤銷停止戒治，令入戒治處所
    繼續施以強制戒治，並於89年8月7日執行完畢。
二、詎甲○○仍不知悔改，復基於施用第一級毒品海洛因之犯意
    ，先後為下列施用第一級毒品海洛因之犯行：(1)、於97年11
    月19日上午10時許，在其位於彰化縣和美鎮○○里○○○村
    ○街7號住處內，以將第一級毒品海洛因摻入香菸點燃抽吸
    之方式，施用第一級毒品海洛因1次。嗣於97年11 月21日上
    午8時15分許，經警持臺灣彰化地方法院檢察署檢察官核發
    之強制到場採尿許可書，強制其至彰化縣警察局員林分局偵
    查隊採集尿液，而發覺上情。(2)、又於97年12月1日上午10
    時許，在彰化縣彰化市之彰化火車站公共廁所內，以將第一
    級毒品海洛因摻入香菸點燃抽吸之方式，施用第一級毒品海
    洛因1次。嗣於97年12月3日下午2時許，為警通知至彰化縣
    警察局和美分局偵查隊採集尿液，而發覺上情。
二、案經彰化縣警察局員林分局、和美分局報告臺灣彰化地方法
    院檢察署檢察官偵查起訴。
    理  由
一、訊據被告對於上開事實一之(1)(2)施用第一級毒品海洛因之犯
    行，均坦承不諱，且其先後於97年11月21日、同年12月3日
    經警採其尿液送驗，結果均呈嗎啡陽性反應，此有應受尿液
    採驗人尿液檢體採集送驗紀錄表、尿液代號與真實姓名對照
    認證單各1紙、詮昕科技股份有限公司濫用藥物尿液檢驗報
    告2紙在卷可稽，復有照片6幀附卷為證，足徵被告之自白確
    與事實相符。按毒品危害防制條例於92年7月9日修正公布，
    自93年1月9日施行，其中第20條、第23條將施用毒品之刑事
    處遇程序，區分為「初犯」及「5年內再犯」、「5年後再犯
    」。依其立法理由之說明：「初犯」，經觀察、勒戒或強制
    戒治後，應為不起訴處分或不付審理之裁定；經觀察、勒戒
    或強制戒治執行完畢釋放後，「5年內再犯」者，因其再犯
    率甚高，原實施之觀察、勒戒及強制戒治既已無法收其實效
    ，爰依法追訴或裁定交付審理。至於經觀察、勒戒或強制戒
    治執行完畢釋放後，「5年後再犯」者，前所實施之觀察、
    勒戒或強制戒治已足以遮斷其施用毒品之毒癮，為期自新及
    協助其斷除毒癮，仍適用「初犯」規定，先經觀察、勒戒或
    強制戒治之程序。從而依修正後之規定，僅限於「初犯」及
    「5年後再犯」二種情形，始應先經觀察、勒戒或強制戒治
    程序。倘被告於5年內已再犯，經依法追訴處罰，縱其第三
    次（或第三次以上）再度施用毒品之時間，在初犯經觀察、
    勒戒或強制戒治執行完畢釋放5年以後，已不合於「5年後再
    犯」之規定，且因已於「5年內再犯」，顯見其再犯率甚高
    ，原實施觀察、勒戒或強制戒治，已無法收其實效，即應依
    該條例第10條處罰。（最高法院95年度第七次刑事庭會議決
    議第2點參照）。本件被告前有事實欄載因施用毒品，經強
    制戒治執行完畢，又於五年內之施用第一級毒品，經台灣彰
    化地方法院判處有期徒刑1年2月確定，此有臺灣彰化地方法
    院檢察署刑案資料查註紀錄表及臺灣高等法院被告前案紀錄
    表各1份在卷可考，則其再犯本件施用第一級毒品犯行，按
    諸前揭說明，自無毒品危害防制條例第20條第3項規定之適
    用，而應按同條例第23條第2項規定，依法論科。本件事證
    明確，被告施用第一級毒品海洛因之犯行，均堪認定。
二、核被告所為，均係犯毒品危害防制條例第10條第1項之施用
    第一級毒品罪。被告為施用第一級毒品，而持有該級毒品，
    其持有之低度行為，應為施用之高度行為所吸收，不另論罪
    。再被告所犯上開2罪，係犯意各別、行為互殊，應予分論
    併罰。又被告有事實欄載曾經判處有期徒刑及執行完畢紀錄
    ，此有臺灣彰化地方法院檢察署刑案資料查註紀錄表及臺灣
    高等法院被告前案紀錄表各1份在卷可稽，其於受有期徒刑
    執行完畢後，5年以內故意再犯本件有期徒刑以上之2罪，均
    為累犯，應依刑法第47條第1項規定，各加重其刑。按「刑
    法第62條所謂自首，係指犯人在其犯罪未發覺前，向該管公
    務員承認犯罪，而接受裁判而言。所謂發覺，固非以有偵查
    犯罪職權之機關或人員確知其犯罪無誤為必要，祇須有確切
    之根據，對其發生嫌疑，將之列為偵查之對象，即得謂為已
    發覺；又參照最高法院97年度臺上字第3195號判決意旨「上
    訴人因長期施用毒品，被警方列為毒品人口，已高度懷疑其
    有繼續施用毒品之惡習，而定期通知其於97年8月14日前往
    警局採驗尿液未到，經再通知其於同年9月12日前往採驗尿
    液，於採尿中始自白施用毒品之事實，則警方於其自白前，
    既已對其發生嫌疑，將之列為偵查之對象，即已發覺其犯罪
    ，自與自首要件不符」。本件被告於事一之(1)犯行，係檢察
    官依據毒品危害防制條例第25條之規定，核發強制採尿許可
    書強制被告到場接受驗尿乙情，有97年11月20日強制到場（
    強制採驗尿液）許可書影本1紙附卷可稽。另判決書事實一
    之(2)犯行，係因被告形跡可疑，為警盤查發現為毒品列管調
    驗人口，經警詢問後始坦承施用毒品，並採集尿液送驗一情
    ，有彰化縣警察局和美分局員警製作之調查筆錄附卷可稽，
    復為被告供認。被告前有多次施用毒品前科，有台灣彰化地
    方法院檢察署刑案資料查註紀錄表在卷可按，且施用毒品之
    人，其反覆施用之可能性極高，被告既已為警發現為毒品列
    管人口，故執行採驗尿液時，偵查機關實已將該採驗對象列
    為施用毒品罪之嫌疑人，是被告自不符自首要件。
三、原審認被告罪證明確而予科刑，固非無見，惟查：原判決認
    被告犯行均符合自首之要件，並依法減輕其刑，認事用法容
    有違誤。檢察官上訴意旨亦執此指摘原判決不當，為有理由
    。原判決既有上述可議之處，自無可維持，應由本院將原判
    決撤銷改判。爰審酌被告曾因施用毒品經送觀察、勒戒、強
    制戒治後，仍未能戒斷，再犯本案之罪，顯然未能善體國家
    設置觀察、勒戒、強制戒治機構，協助毒品施用者戒除毒癮
    之良法美意，及其犯罪之動機、目的、品行、智識程度、所
    生危害，暨犯罪後坦承犯行，態度尚屬良好等一切情狀，分
    別量處如主文第2項所示之刑，並定其應執行之刑。
據上論斷，應依刑事訴訟法第369條第1項前段、第364條、第299
條第1項前段，毒品危害防制條例第10條第1項，刑法第11條前段
、第47條第1項、第51條第5款，判決如主文。
本案經檢察官乙○○到庭執行職務。
中    華    民    國    98    年    7     月    7     日
                刑事第七庭審判長法  官 林  榮  龍
                                法  官 張  惠  立
                                法  官 江  錫  麟
上正本證明與原本無異。
如不服本判決應於收受送達後十日內向本院提出上訴書狀，其未
敘述上訴理由者，並得於提起上訴後十日內向本院補提理由書（
均須按他造當事人之人數附繕本）「切勿逕送上級法院」。
                               書記官 鄧  智  惠
中    華    民    國    98    年    7     月    7     日
附錄論罪科刑法條：
毒品危害防制條例第10條：
  施用第一級毒品者，處6月以上5年以下有期徒刑。
  施用第二級毒品者，處3年以下有期徒刑。


司法院資訊處製作；財團法人民間司法改革基金會備份。
